臺灣高等法院臺中分院刑事裁定
110年度聲字第2915號
聲明疑義人
即  受刑人  陳正大



上列聲明疑義人即受刑人因聲請定應執行刑案件，對於「法務部
○○○○○○○受刑人累進處遇評分實施要點」，聲明疑義，本院裁定
如下：
    主  文
聲明疑義駁回。
    理  由
一、聲明疑義意旨略以：本件聲明疑義人即受刑人陳正大（下稱
    聲明疑義人）前因撤銷假釋，經臺灣臺中地方檢察署執行指
    揮書記載為非累犯，後入法務部○○○○○○○○○○○○○○）執行殘刑
    ，再入法務部○○○○○○○第二監獄○○○○○○○第二監獄）執行迄今
    ，故聲明疑義人之評分亦接續臺中監獄之標準為之。惟依行
    刑累進處遇條例第19條第4項規定，撤銷假釋之受刑人之責
    任分數按第1項表列標準逐級增加，此為法律對撤銷假釋犯
    之加重處罰；而臺中監獄卻又按行政程序法第159條為法源
    依據，訂定受刑人累進處遇評分實施要點，增列撤銷假釋犯
    等同累犯等級，進分方式未依非累犯每2月增加0.1分，反以
    累犯等級每3月增加0.1分，此評分方式減少聲明疑義人法定
    縮短刑期日數，可視為對撤銷假釋犯再增加處罰，與大法官
    會議釋字第808號解釋意旨有違，顯然違反一罪不二罰之原
    則，為此懇請法院釋疑云云。
二、按刑事訴訟法第483條規定，當事人對於有罪裁判之文義有
    疑義者，得向諭知該裁判之法院聲明疑義。該條所稱「諭知
    該裁判之法院」，乃指對被告之有罪裁判，於主文內實際宣
    示其主刑、從刑之裁判而言；而所謂對於有罪裁判之文義有
    疑義，係指對於科刑裁判主文有疑義而言。
三、經查：聲明疑義人雖於聲明疑義狀載明「本院90年聲字第13
    44號」為本件聲明疑義之客體，經本院細譯聲明意旨內容，
    乃係針對執行機關即臺中監獄所定之「受刑人累進處遇評分
    實施要點」予以爭執，認其針對撤銷假釋與累犯間之評分標
    準有違一事不二罰之法治國原則，惟依前揭說明，此乃屬監
    獄行刑之權限範疇，並非刑事訴訟法第483條所規定「有罪
    裁判之文義有疑義」之事項，而適用累進處遇之受刑人（即
    聲明疑義人），對於其分類是否為累犯及其級別、責任分數
    等事項與監獄之認定等相關疑義，乃法務部之權責，應依監
    獄行刑法相關規定尋求申訴、行政訴訟救濟，尚非刑事訴訟
    法第483條規定之聲明疑義程序所得審查之範圍，受刑人依
    刑事訴訟法規定向本院聲明疑義，與法尚有未合，故本件聲
    明疑義為無理由，應予駁回。
四、據上論斷，應依刑事訴訟法第486條，裁定如主文。
中    華    民    國   110    年    11    月    29    日
            刑事第十庭  審判長法  官  陳  宏  卿
                              法  官  林  美  玲
                              法  官  楊  文  廣
以上正本證明與原本無異。
如不服本裁定，應於收受送達後五日內向本院提出抗告書狀（須
附繕本）。因疫情而遲誤不變期間，得向法院聲請回復原狀。 

                              書記官  呂  安  茹
　　　　　　　　　　　　　　　
中　　華　　民　　國　　110 　年　　11　　月　　29　　日